臺灣臺南地方法院刑事判決　　　　　　　100年度易字第633號
公　訴　人　臺灣臺南地方法院檢察署檢察官
被　　　告　郭晉魁
選任辯護人　許雅芬律師
上列被告因恐嚇等案件，經檢察官聲請簡易判決處刑（聲請案號
：100年度偵字第920號），本院認不宜以簡易判決處刑，改依通
常程序審理並判決如下：
    主  文
郭晉魁無罪。
    事實及理由
一、聲請簡易判決處刑意旨略以：被告郭晉魁與告訴人林鄭金英
    係對面鄰居，因住家噪音等事件長期不睦，於民國99年3月
    13 日下午2時許，因林鄭金英及林鄭金英之女林雅玲懷疑郭
    晉魁在臺南縣永康市（現已改制為臺南市永康區○○○路
    376 巷6號林鄭金英住處前潑灑魚類廢棄物，雙方復起爭執
    ，郭晉魁竟基於恐嚇危害安全之犯意以「教授就不能打人啊
    ，我總有一天要讓妳們知道什麼叫做教授」等語恐嚇林鄭金
    英、林雅玲，致使林鄭金英、林雅玲心生畏懼，因認被告郭
    晉魁涉犯刑法第305條之恐嚇危害安全罪嫌云云。
二、按犯罪事實應依證據認定之，無證據不得認定犯罪事實，刑
    事訴訟法第154條第2項定有明文。故事實之認定，應憑證據
    ，如未能發現相當證據，或證據不足以證明，自不能以推測
    或擬制之方法，以為裁判基礎。而認定不利於被告之事實，
    須依積極證據，苟積極證據就被告有罪未達無庸置疑之地步
    ，而不足為不利於被告事實之認定時，即應為有利於被告之
    認定（最高法院30年度上字第816號、40年度臺上字第86號
    判例參照）。又告訴人之告訴，係以使被告受刑事訴追為目
    的，是其陳述是否與事實相符，仍應調查其他證據以資審認
    （最高法院52年度臺上字第1300號判例參照），是以告訴人
    之指訴為證據方法，必其指訴，無有瑕疵，且查與事實相符
    ，始得資為判決之基礎（最高法院79年度臺上字第3923號判
    決參照）。再刑事訴訟法第161條第1項規定：檢察官就被告
    犯罪事實，應負舉證責任，並指出證明之方法。因此，檢察
    官對於起訴之犯罪事實，應負提出證據及說服之實質舉證責
    任。倘其所提出之證據，不足為被告有罪之積極證明，或其
    指出證明之方法，無從說服法院以形成被告有罪之心證，基
    於無罪推定之原則，自應為被告無罪判決之諭知（最高法院
    92 年度臺上字第128號判例意旨參照）。
三、公訴意旨認被告涉犯刑法第305條之恐嚇危害安全罪嫌，係
    以告訴人林鄭金英、林雅玲等人之證述及錄音翻拍光碟、勘
    驗結果為其論據。訊據被告固不否認有於上開時地講「教授
    就不能打人啊，我總有一天要讓妳們知道什麼叫做教授」這
    句話，但堅決否認恐嚇之犯意，辯稱：因為在這之前，告訴
    人家的人一直激怒我家的人，在案發當天的中午，林鄭金英
    的先生林文財毆打我太太黃美英，那天我太太要出去看醫生
    的時候，林鄭金英、林雅玲擋在我家門口，不讓我太太出去
    ，而且她們後來還一直罵我，我已經進來我家裡面了，她們
    還在外面一直罵，我當時很生氣，才會講這些話等語。其辯
    護人則稱：被告陳述「教授就不能打人啊，我總有一天要讓
    妳們知道什麼叫做教授」這句話，實難遽認該當於刑法恐嚇
    安全罪以未來之惡害通知被害人之構成要件，況以告訴人與
    被告回嗆之情況，更難謂告訴人有何心生畏懼之情等語。
四、按被告以外之人（包括證人、鑑定人、告訴人、被害人及共
    同被告等）於審判外之陳述雖不符刑事訴訟法第159條之1至
    之4等4條之規定，而經當事人於審判程序同意作為證據，法
    院審酌該言詞陳述或書面陳述作成時之情況，認為適當者，
    亦得為證據；當事人、代理人或辯護人於法院調查證據時，
    知有刑事訴訟法第159條第1項不得為證據之情形，而未於言
    詞辯論終結前聲明異議者，視為有前項之同意，同法第159
    條之5定有明文。立法意旨在於傳聞證據未經當事人之反對
    詰問予以核實，原則上先予排除；惟若當事人已放棄反對詰
    問權，於審判程序中表明同意該等傳聞證據可作為證據；或
    於言詞辯論終結前未聲明異議，基於尊重當事人對傳聞證據
    之處分權及證據資料愈豐富，愈有助於真實發見之理念，且
    強化言詞辯論主義，使訴訟程序得以順暢進行，上開傳聞證
    據亦均具有證據能力。本件被告、辯護人及檢察官均已於本
    院準備程序及審理時表示就卷內所存認定事實之供述證據並
    無意見，且同意作為證據（見本院卷第13頁、15頁)，本院
    審酌上開證據作成時之客觀狀況，並無任何不當施壓或干擾
    ，亦未有事證顯示有遭受不當取供之情形，因認以之作為證
    據亦屬適當，依上開刑事訴訟法第159條之5第1項之規定，
    自得作為證據使用。
五、經查：
(一)、按刑法第305條所規定之恐嚇危害安全罪，本罪所保護法益
    為個人免於恐懼之自由，因此，基於目的論解釋，所謂恐嚇
    ，係指以加害生命、身體等足以使人心生畏怖之情事告知他
    人之行為，其一有關加害內容，係須行為人以生命、身體、
    自由、名譽、財產之事，為其加害之內容，始能成立本罪；
    其次，須有畏怖性，即行為人以加害生命、身體等之事告知
    他人，以足以使該他人生畏怖心之程度，又畏怖性之判斷，
    應就告知之內容、方法與態樣等，視周圍之情狀，自一般人
    之立場予以客觀判斷，如其告知之內容，方法與態樣等，不
    足以使一般人生畏怖心者，或未因行為人告知加害之內容而
    受影響者，自無成立本罪之餘地，即非恐嚇。
(二)、被告於前揭時、地以「教授就不能打人啊，我總有一天要讓
    妳們知道什麼叫做教授」等加害生命、身體之事恐嚇告訴人
    之事實，業據證人林鄭金英、林雅玲於警詢、本院審理時證
    述明確，並與錄音翻拍光碟勘驗結果互核大致相符，此部分
    之事實堪可認定。
(三)、證人證人林鄭金英、林雅玲雖於警詢時雖證稱：‧‧‧會很
    害怕及心生畏懼（見99年度交查字第2053號卷第14頁、第20
    頁；本院100年度簡字第206號卷第32頁背面）。惟查：
  1.觀諸於本院審理時，經雙方當庭勘驗確認無誤之對話錄音光
    碟內容：（見本院100年度簡字第206號卷第31頁背面）
00：00林雅玲：你倒那個太過分了吧？
00：02 郭晉魁：妳每天倒就不過分啊？
00：05 林鄭金英：你是做什麼教授啊？
00：06 林雅玲：我們有倒到你們家門口嗎？
00：08 郭晉魁：要不然妳們賣魚的就有權利倒嗎？
00：10 林鄭金英：我們是有倒在你家嗎？你是做什麼教授啊？
00：10 林雅玲：我們什麼時候有倒？
00：13 郭晉魁：你自己說的，路面是公的，大家都可以倒。
00：14 林雅玲：你已經丟到我家門口了。
00：19 林鄭金英：你潑到我家ㄋㄟ。
00：20 郭晉魁：路面是公的，大家都可以倒。
00：21 林雅玲：你丟到我家門口了。
00：23 郭晉魁：妳丟到我家裡面妳怎麼講？
00：25 林雅玲：你丟過來，我丟還給你ㄋㄟ。
00：26 林鄭金英：你是做什麼教授啊？
00：29 郭晉魁：做教授就不能打人啊？
00：31 林鄭金英：給你打，來我給你打。
00：32 郭晉魁：幹你娘。
00：33 林鄭金英：幹你娘。
00：34 林雅玲：阿好。
00：35 林鄭金英：沒水準的教授，罵人。
00：39 郭晉魁：我總有一次（天）要讓妳們知道什麼叫做教授，
       我跟妳講。
00：41 林鄭金英：來啊，來啊，我們母子配你。啊，做教授在罵
       人啊，你罵什麼啊。
   經詳細比對勾稽查前開被告與告訴人之對話內容之結果，被
   告於對話中固然有對告訴人陳稱：「做教授就不能打人啊？
   」、「我總有一次（天）要讓妳們知道什麼叫做教授，我跟
   妳講。」，惟告訴人均對被告之陳稱內容一一具體回應，甚
   或更為強勢挑釁，例如：
  被告稱「做教授就不能打人啊？」，告訴人林鄭金英則回應
    「給你打，來我給你打」。
  被告稱「我總有一次（天）要讓妳們知道什麼叫做教授，我
    跟妳講。」，告訴人林鄭金英則回應「來啊，來啊，我們母
    子配你。啊，做教授在罵人啊，你罵什麼啊。」
  2.次查，勘驗內容，雙方對話過程中，口氣均相當強硬，亦均
    帶上火氣，況且，揆諸前開整理內容，告訴人除與被告針鋒
    相對外，不僅絲毫未落於下風，被告稱「幹你娘。」，告訴
    人林鄭金英亦立即反擊，回嗆被告「幹你娘」，顯與一般受
    惡害通知者無法與對方對話、或於對話中求饒，或顯露出相
    當畏懼表明報警等等反應常情相違，足認被告雖為上開陳述
    ，但告訴人並未因此心生畏懼，洵可認定。
  3.又本案發生之時間為99年3月13日，然告訴人於99年9月8日
    方向臺灣臺南地方法院檢察署檢察官提出告訴，此有刑事告
    訴狀乙只在卷足參（見99年度交查字第2053號卷第4頁收文
    戳），倘真如告訴人所指心中如此畏懼，依一般常情，應旋
    即向檢警單位提出告訴，使得儘速將被告繩之以法，豈有於
    案發後，遲至近6個月後，方提出恐嚇告訴。
  4.其次，由被告提出案發當日住家車庫前之監視光碟，經本院
    翻拍成照片後，可知告訴人2人再遭被告出言「做教授就不
    能打人啊？」、「我總有一次（天）要讓妳們知道什麼叫做
    教授，我跟妳講。」後，並未立刻掉頭離去，反而在被告已
    經進入屋內後，仍於被告門口駐足、流連，詳見100年度簡
    字第206號卷第43-54頁照片，由告訴人2人之舉動，更可判
    斷應僅屬口角交鋒過程中所為之行為，實在看不出告訴人2
    人有何畏懼害怕之情狀。
  5.雖告訴人亦向本院具狀表示撤回告訴（見本院卷第17頁），
    然此部分非告訴乃論之罪，故不生撤回效力，併予敘明。
六、綜上所述，公訴人所提出之證據，尚不足為被告有罪之積極
    證明，無從說服本法院形成被告有罪之心證，依前揭判例意
    旨，本件即應為有利於被告之認定，更不必有何有利之證據
    。此外，復查無任何積極證據足資證明被告確有何公訴人聲
    請簡易判決處刑所載之恐嚇危害安全犯行，依上揭條文規定
    ，自應為被告無罪之諭知。
據上論斷，應依刑事訴訟法第452條、第301條，判決如主文。
本案經檢察官黃郁如到庭執行職務。
中    華    民    國   100    年    7     月    5    日
                  刑事第八庭    法  官  蔡奇秀
以上正本證明與原本無異。
如不服本判決應於收受本判決後10日內向本院提出上訴書狀，並
應敘述具體理由。其未敘述上訴理由者，應於上訴期間屆滿後20
日內向本院補提理由書狀（均須按他造當事人之人數附繕本）「
切勿逕送上級法院」。
                                書記官  蕭伊舒
中    華    民    國   100    年    7     月    5     日